【裁判字號】    97,交聲,428
【裁判日期】    980109
【裁判案由】    違反道路交通管理處罰條例聲明異議
【裁判全文】
臺灣基隆地方法院交通事件裁定         97年度交聲字第428號
原處分機關  交通部公路總局臺北區監理所基隆監理站
異  議  人
即受處分人  甲○○
                    國民
上列受處分人因違反道路交通管理處罰條例案件，對於交通部公
路總局臺北區監理所基隆監理站中華民國97年11月14日所為之處
分（原處分案號：基監字第裁42-RB0000000號），聲明異議，本
院裁定如下：
    主  文
原處分關於吊扣職業聯結車駕駛執照拾貳個月部分撤銷。
前項撤銷部分，甲○○重型機器腳踏車駕駛人駕駛重型機器腳踏
車，經測試檢定酒精濃度超過規定標準，壹年內禁止考領普通重
型機器腳踏車駕駛執照。
    理  由
一、原處分意旨略以：異議人即受處分人（下稱異議人）甲○○
    於民國（下同）97年11月11日23時30分許，駕駛車牌號碼JJ
    6 －418 號重型機器腳踏車行經基隆市○○○路197 號前，
    因「酒後駕車，酒精濃度測試值為每公升0.37毫克」違規，
    經基隆市警察局第四分局執勤員警以基警交字第RB0000000
    號通知單舉發（異議人未領有普通重型機器腳車駕駛執照）
    ，移送原處分機關處理，而依道路交通管理處罰條例第35條
    第1 項第1 款之規定，裁處異議人罰鍰新臺幣（下同）1500
    0 元，吊扣職業聯結車駕駛執照12個月，並應接受道路交通
    安全講習。
二、聲明異議意旨略以：異議人甲○○於97年11月11日23時許，
    到基隆市○○○路與友人洽談工作事宜，並喝下1 大杯啤酒
    ，正要返家手拉著機車步行時，即被警員以酒駕處罰，然異
    議人未騎乘機車，更無駕駛大卡車，原處分機關對異議人裁
    處吊扣職業聯結車駕駛執照12個月部分應予撤銷。
三、按汽車（包括機器腳踏車）駕駛人飲用酒類或其他類似物後
    其吐氣所含酒精濃度超過每公升0.25毫克以上，不得駕車；
    汽車駕駛人，駕駛汽車經測試檢定酒精濃度超過規定標準，
    處汽車駕駛人新臺幣（以下同）15,000元以上60,000元以下
    罰鍰，並當場移置保管該汽車及吊扣其駕駛執照1 年；汽車
    駕駛人有第35條第1 項規定之情形者，應接受道路交通安全
    講習，道路交通安全規則第114 條第2 款、道路交通管理處
    罰條例第35條第1 項第1 款、第24條第1 項第2 款分別定有
    明文。惟道路交通管理處罰條例第35條第1 項僅規定「吊扣
    其駕駛執照1 年」，並未明定其駕駛執照之種類；則有關吊
    扣、吊銷駕駛執照處分效力與執行方式之法令依據，核係依
    據道路交通管理處罰條例第68條規定；而該條業於94年12月
    14日修正公布，並自95年3 月1 日施行。修正前之道路交通
    管理處罰條例第68條原規定：「汽車駕駛人，因違反本條例
    及道路交通安全規則之規定，受吊扣或吊銷駕駛執照處分時
    ，吊扣或吊銷其持有各級車類之駕駛執照」，其立法意旨在
    於違規行為對道路交通秩序之維持及道路交通安全已生較大
    之影響，故規定吊扣或吊銷其持有各級車類之駕駛執照，以
    限制其繼續駕車行駛道路之權利，其係屬駕駛行為之限制，
    並不因所持駕駛執照種類不同而有所差異。嗣因考量原條文
    將違法或違規駕駛人所持有各級車類之駕駛執照一併吊銷或
    吊扣，失之過酷，對於人民工作與生活影響過鉅，有違比例
    原則，經與交通部協商後，乃將其中「受吊扣處分者，吊扣
    其持有各級車類之駕駛執照」部分之規定刪除。是駕駛人違
    反道路交通管理處罰條例第35條第1 項第1 款之規定而受吊
    扣駕駛執照處分時，依修正後同法第68條規定並參照其修正
    意旨，應僅得吊扣違規或違法當時駕駛車類之駕駛執照，否
    則將造成同一違規或違法行為，因受處分人持有駕駛執照種
    類之不同，而異其處分之結果。況酒醉駕車行為係製造法所
    不容許之風險，以風險製造之立場觀之，並不因駕駛車輛種
    類之不同，而有所差別，但從風險實現之觀點而言，酒醉駕
    駛車類之不同，其對於交通安全衍生之實害結果也有所差異
    ，如駕駛人駕駛低一級之車類違反本條例之規定時，不論其
    所造成之實害結果，而一律吊扣駕駛人所持有之各類駕照，
    亦有違相同事件相同處理，不同事件不同處理之平等原則（
    臺灣高等法院暨所屬法院97年法律座談會刑事類提案第40號
    討論暨審查意見參照）。是參諸上開道路交通管理處罰條例
    第68條之修正過程與修正理由，行為人有道路交通管理處罰
    條例第35條第1 項第1 款所規定之違規行為，須吊扣駕駛執
    照時，應僅能吊扣行為人違法或違規當時駕駛車輛所憑之駕
    駛執照，不得再吊扣行為人所持有、與駕駛違規車輛無關之
    其他各級車類駕駛執照。另修正後道路交通管理處罰條例第
    68條之規定，既已刪除「吊扣」等字，而僅餘「吊銷」等字
    ，依「明示其一，排除其他」之法理，該條應係明示排除「
    吊扣駕駛執照處分時，吊扣其持有各級車類之駕駛執照」之
    規定，而僅餘「吊銷駕駛執照處分時，始吊銷其持有各級車
    類之駕駛執照」之規定，而限縮修正前條文之適用範圍。如
    此規定，兼顧重大違規之吊銷駕駛執照處分，駕駛人多係不
    宜再享有駕駛行為者，而吊扣駕駛執照處分之違規態樣相對
    輕微，解釋上不再一律執行各級車種駕駛執照之吊扣，使此
    類駕駛人仍保有駕駛其他車種之權利。如此解釋，方不致使
    本條僅有文字上變動之意義，亦符合立法者修法之意旨。是
    修正後即現行道路交通管理處罰條例第68條規定，應認當已
    排除「吊扣其持有各級車類之駕駛執照」之效力與執行方式
    ，至為明確，合先敘明。
四、經查：
  (一)異議人於上開時、地駕駛車牌號碼JJ6－418號重型機器腳踏
    車，經基隆市警察局第四分局中山派出所執勤員警檢測其酒
    精濃度超過標準（酒測呼氣值達0.37mg/l），以基警交字第
    RB0000000 號舉發違反道路交通管理事件通知單依法舉發，
    並經原處分機關依道路交通管理處罰條例第35條第1項第1款
    規定裁處異議人罰鍰15,000元，吊扣職業聯結車駕駛執照12
    個月並施以道路安全講習等情，此有基隆市警察局基警交字
    第RB0000000 號舉發違反道路交通管理事件通知單及交通部
    公路總局臺北區監理所基隆監理站基監字第裁42-RB0000000
    號裁決書各1 份在卷可稽。
  (二)雖異議人辯稱：其未騎乘機車云云。然本件舉發過程，執行
    巡邏員警係親見車牌號碼JJ6-418 號重型機車行駛於基隆市
    ○○○路，確有駕駛行為，因駕駛情況不穩顯撞及路邊停車
    ，經執勤員警欄停後發現有飲酒駕車情形，即執行酒測，測
    試值為每公升0.37毫克等節，有基隆市警察局第四分局於97
    年12月1 日以基警四分五字第0970409794號函覆在卷足憑。
    而按交通警察製單舉發違反道路交通管理處罰條例所列之違
    規事實，本質上為行政處分，係公務員基於職務上之權力，
    依法就特定之具體事件所為具公法上效果之單方行政行為，
    基於公務員為公法上行為具有公信力之原則，該行政行為當
    可被推定為真正，其據以依法處分之事實認定亦為正確無誤
    ，是若無證據足資證明執勤員警之舉發有誤或有捏造事實違
    法取締之情事，則執勤警員本其維護交通秩序、安全職責所
    為之舉發，自應受到到合法之推定，本件原舉發機關97年11
    月11日基警交字第RB0000000 號舉發通知單之違規事實欄中
    載明「酒後駕車測定值0.37MG/L」，異議人經員警當場欄停
    後於上開舉發通知單親自簽名，復無提出其他相關足資證明
    執勤員警之舉發有捏造之事實，因此，異議人於上列時、地
    「酒後駕車，酒精濃度測試值為每公升0.37毫克」之事實存
    在應受到合法之推定，異議人上揭所辯，不足採信，是異議
    人在本件發生時係以職業聯結車駕駛執照，於飲酒後，駕駛
    前述重型機車而有違規之事實，足堪認定。
  (三)又異議人聲明異議以應撤銷吊扣駕駛執照12個月乙節，依修
    正後道路交通管理處罰條例第68條之修正過程與修正理由，
    行為人有道路交通管理處罰條例第35條第1 項第1 款所規定
    之違規行為，須吊扣駕駛執照時，應僅能吊扣行為人違法或
    違規當時駕駛車輛所憑之駕駛執照，不得再吊扣行為人所持
    有、與駕駛違規車輛無關之其他各級車類駕駛執照，業如前
    述，本件原處分機關裁處吊扣異議人職業聯結車駕駛執照，
    顯係逾越道路交通管理處罰條例第68條之規範意涵及範圍。
    因此，原處分機關應對異議人違規當時所駕駛車輛之駕駛執
    照吊扣，始為適法之裁處。
  (四)再異議人於違規行為時，雖領有職業聯結車駕駛執照，但於
    無普通重型機器腳踏車駕駛執照之情形下，飲酒後駕駛重型
    機器腳踏車，揆諸上開說明，其依法本應受吊扣普通重型機
    器腳踏車駕駛執照之處分，然就無駕駛執照者應受吊扣駕駛
    執照處分之情形，道路交通管理處罰條例第67條第6 項則另
    設有：「汽車駕駛人違反本條例規定，應受吊扣駕駛執照處
    分，於汽車駕駛人係無駕駛執照駕車者，在所規定最長吊扣
    期間內，不得考領駕駛執照。」之規定，原處分機關僅需依
    法禁止異議人在所定最長吊扣期間內考領普通重型機器腳踏
    車駕駛執照即可，自不得因異議人無普通重型機器腳踏車駕
    駛執照可供吊扣而任意吊扣其他種類車輛之駕駛執照。
  (五)綜上所述，本件異議人確有於上開時、地因酒精濃度超過規
    定標準而駕駛重型機器腳踏車之違規行為，原處分機關就此
    依道路交通管理處罰條例第35條第1項第1款規定，裁處異議
    人罰鍰新臺幣15,000元，並接受道路交通安全講習之處分（
    此部分未據聲明異議），固無違誤，惟依上開說明，原處分
    機關裁罰吊扣異議人職業聯結車駕駛執照12個月，依法無據
    。從而，異議人提起本件聲明異議，為有理由，應由本院撤
    銷上開吊扣駕駛執照部分之原處分，自為裁罰如主文所示，
    以期適法。
五、據上論斷，應依道路交通案件處理辦法第20條前段，裁定如
    主文。
中    華    民    國      98    年    1    月    9    日
                    交通法庭法  官  黃梅淑
以上正本證明與原本無異。
對於本件裁定如有不服，應於收受送達後5 日內，向本院提出抗
告書狀，敘述抗告之理由，抗告於臺灣高等法院。
中    華    民    國      98    年    1    月    9    日
                            書記官  盧鏡合


司法院資訊處製作；財團法人民間司法改革基金會備份。
